臺灣新北地方法院刑事判決
                                    111年度審訴字第422號
公  訴  人  臺灣新北地方檢察署檢察官
被      告  趙炎輝



上列被告因違反藥事法案件，經檢察官提起公訴（110年度偵字
第35605號），被告於準備程序進行中就被訴事實為有罪之陳述
，本院合議庭裁定由受命法官獨任進行簡式審判程序並判決如下
：
    主  文
乙○○明知為禁藥而轉讓，未遂，處有期徒刑貳月。
扣案之第二級毒品甲基安非他命壹包（驗餘淨重肆點零伍肆貳公
克）、前開毒品之外包裝袋壹只均沒收。
    事實及理由
一、查被告乙○○所犯均係死刑、無期徒刑、最輕本刑為3 年以
    上有期徒刑以外之罪，其於準備程序就被訴事實為全部有罪
    之陳述，經告知簡式審判程序之旨，並聽取其與檢察官之意
    見後，本院合議庭認無不得或不宜改依簡式審判程序進行之
    處，爰依刑事訴訟法第273 條之1 第1 項之規定，裁定進行
    簡式審判程序。
二、本件犯罪事實及證據，除證據清單及待證事實欄編號4「臺
    北榮民總醫院毒品成分鑑定書」補充為「臺北榮民總醫院10
    9年9月23日北榮毒鑑字第C0000000號毒品成分鑑定書」；編
    號6「新北市政府警察局鑑驗書及內政部警政署刑事警察局
    鑑定書」補充為「新北市政府警察局110年3月16日新北警鑑
    字第1100475233號鑑驗書、內政部警政署刑事警察局110年3
    月10日刑生字第1100900389號鑑定書」；證據部分另補充「
    被告乙○○於本院準備程序及審理中之自白」、「扣押物品清
    單1份」外，其餘均引用如附件起訴書之記載。
三、論罪科刑：
㈠、按甲基安非他命係毒品危害防制條例第2條第2項第2款明定之
    第二級毒品，甲基安非他命並為安非他命之衍生物，係安非
    他命類之藥品，前經行政院衛生署（現改制為行政院衛生福
    利部）先後於民國69年12月8日、75年7月11日公告列入藥物
    藥商管理法第16條第1款（即現行藥事法第22條第1項第1款
    ）禁藥管理，嗣於79年10月9日雖再以衛署藥字第904142號
    公告，而列入麻醉藥品管理條例（即現行管製藥品管理條例
    ）第2條第4款所定之「化學合成類麻醉藥品」管理，並明定
    於管制藥品管理條例第3條所指「管制藥品」（即藥事法第1
    1條之管制藥品），迄今猶未解除，故甲基安非他命為藥事
    法第22條第1項第1款所稱之禁藥無疑（最高法院82年度台上
    字第2259號判決意旨參照）。是明知為甲基安非他命而轉讓
    者，其轉讓行為同時該當於毒品危害防制條例第8條第2項之
    轉讓第二級毒品罪及藥事法第83條第1項之轉讓禁藥罪，屬
    法條競合，自應依「重法優於輕法」、「後法優於前法」、
    「特別法優於普通法」等法理擇一處斷，以免評價過當。而
    藥事法第83條第1項轉讓禁藥罪之法定本刑即「7年以下有期
    徒刑，得併科新臺幣5,000萬元以下罰金」，較毒品危害防
    制條例第8條第2項轉讓第二級毒品罪之法定本刑即「6月以
    上5年以下有期徒刑，得併科新臺幣70萬元以下罰金」為重
    ，是轉讓甲基安非他命除轉讓達一定數量（依行政院98年11
    月20日院臺法字第0980073647號令修正訂定之「轉讓毒品加
    重其刑之數量標準」第2條第1項第2款規定，轉讓第二級毒
    品達淨重10公克以上）、或成年人對未成年人為轉讓行為、
    或明知為懷胎婦女而對之為轉讓行為，依毒品危害防制條例
    第8條第6項、第9條各有加重其刑至二分之一之特別規定，
    而應依各該分則加重規定處罰者外，均應依藥事法第83條第
    1項之規定處罰（最高法院109年度台上大字第1089號刑事裁
    定意旨參照）。查本案被告轉讓予真實姓名年籍不詳、綽號
    「小白」之上開禁藥數量未達「轉讓毒品加重其刑之數量標
    準」第2條第1項第2款所定之淨重10公克以上，且並無證據
    證明轉讓之對象為未成年人或已懷胎婦女，並無毒品危害防
    制條例第8條第6項、第9條第1、2項加重其刑至二分之一規
    定之適用，揆諸前揭說明，本案被告轉讓第二級毒品之行為
    ，即應優先適用藥事法第83條第1項之規定論處。
㈡、核被告所為，係犯藥事法第83條第4項、第1項之明知為禁藥
    而轉讓未遂罪。被告轉讓禁藥前持有禁藥之行為，與轉讓禁
    藥之行為，為實質上一罪之階段行為，高度之轉讓行為既已
    依藥事法處斷，依法律適用完整性之法理，其低度之持有行
    為自不得再行割裂適用毒品危害防制條例予以處罰（最高法
    院82年度台上字第4076號判決意旨參照）。另藥事法對於持
    有禁藥之行為未設有處罰規定，自不生持有之低度行為為轉
    讓之高度行為所吸收之問題。又被告雖已著手實行轉讓第二
    級毒品之行為，然尚未生第二級毒品已轉讓予他人之結果，
    是其犯罪自屬未遂，依刑法第25條第2項規定，按既遂犯之
    刑減輕之。
四、爰審酌被告明知甲基安非他命係毒品危害防制條例所列管之
    第二級毒品，同時亦為藥事法規定之禁藥，對人體戕害甚重
    ，竟漠視法令之禁制而轉讓禁藥予他人施用未遂，對社會治
    安造成潛在之危險，所為實屬不該，惟念及被告犯後坦承犯
    行，兼衡其素行及如起訴書所載之前科執行紀錄（見本院卷
    附臺灣高等法院被告前案紀錄表）、高職畢業之智識程度（
    見本院卷附個人戶籍資料1份）、家庭經濟狀況勉持（見偵
    卷第7頁調查筆錄受詢問人資料）、入監前月薪新臺幣4萬元
    、須撫養父母、轉讓禁藥未遂之數量及次數等一切情狀，量
    處如主文所示之刑，以示懲儆。而藥事法第83條第1項之法
    定刑度為「7年以下有期徒刑，得併科新臺幣5千萬元以下罰
    金」，其最重本刑已逾5年，不符刑法第41條第1項之規定，
    故毋庸諭知易科罰金之折算標準，併此敘明。
五、沒收部分：
    扣案之第二級毒品甲基安非他命1包（驗餘淨重4.0542公克
    ），為被告所有，屬違禁物，應依刑法第38條第1項規定宣
    告沒收；至鑑定用罄部分，則不予沒收；又包裝上開毒品之
    外包裝袋1 只，係用於防止毒品裸露、潮濕，便於攜帶、持
    有，係被告所有，供其本件犯行所用之物，業據被告於偵查
    、本院準備程序時供述明確，爰依刑法第38條第2項前段規
    定宣告沒收。
據上論斷，應依刑事訴訟法第273條之1第1項、第299條第1項前
段、第310條之2、第454條第2項，判決如主文。
本案經檢察官甲○○偵查起訴，由檢察官高智美到庭執行公訴。
中　　華　　民　　國   111    年     7    月    14    日
                  刑事第二十三庭  法  官  傅明華
上列正本證明與原本無異。
如不服本判決，應於判決送達後20日內敘明上訴理由，向本院提
出上訴狀 (應附繕本) ，上訴於臺灣高等法院。其未敘述上訴理
由者，應於上訴期間屆滿後20日內向本院補提理由書「切勿逕送
上級法院」。
                                  書記官  盧姿妤
中　　華　　民　　國   111    年     7    月    14    日
附錄本案論罪科刑法條全文：
藥事法第83條
明知為偽藥或禁藥，而販賣、供應、調劑、運送、寄藏、牙保、
轉讓或意圖販賣而陳列者，處7 年以下有期徒刑，得併科新臺幣
5 千萬元以下罰金。
犯前項之罪，因而致人於死者，處7 年以上有期徒刑，得併科新
臺幣1 億元以下罰金；致重傷者，處3 年以上12年以下有期徒刑
，得併科新臺幣7 千5 百萬元以下罰金。
因過失犯第1 項之罪者，處2 年以下有期徒刑、拘役或科新臺幣
5 百萬元以下罰金。
第1 項之未遂犯罰之。
--------------------------------------------------------
附件：
臺灣新北地方檢察署檢察官起訴書
                                    110年度偵字第35605號
　　被　　　告　乙○○　男　41歲（民國00年00月00日生）
　　　　　　　　　　　　住新北市○○區○○街00巷0號4樓
　　　　　　　　　　　　 (另案於法務部矯正署臺北監獄臺北
                        分監執行中)
　　　　　　　　　　　　國民身分證統一編號：Z000000000號
上列被告因違反毒品危害防制條例案件，已經偵查終結，認應提
起公訴，茲將犯罪事實及證據並所犯法條分敘如下：
　　　　犯罪事實
一、乙○○前因施用毒品案件，經臺灣臺北地方法院以108年度簡
    字第2486號判決判處有期徒刑2月確定，於民國109年4月12
    日執行完畢。詎仍不知警惕，明知甲基安非他命係毒品危害
    防制條例第2條第1項第2款列管之第二級毒品，亦屬藥事法
    第22條第1項第1款所定之禁藥，依法不得轉讓，竟基於轉讓
    第二級毒品即禁藥甲基安非他命之犯意，先於109年7月25日
    16時10分許前某時，與真實姓名年籍不詳綽號「小白」之人
    達成轉讓第二級毒品即禁藥甲基安非他命之合意，再於109
    年7月25日16時10分許，透過LALAMOVE網路快遞公司下單託
    送，請該公司不知情之外送員佘璧任至新北市○○區○○○路000
    號君悅汽車旅館601號房，領取裝有甲基安非他命1包（驗餘
    淨重：4.0542公克）之白色INPODS藍芽耳機盒，再送至新北
    市○○區○○路00巷0號5樓與綽號「小白」之人，然因佘璧任察
    覺有異將該耳機盒送往警局，而轉讓未遂。嗣經將該耳機盒
    內之物送鑑定檢驗後，檢出第二級毒品甲基安非他命成分，
    且該耳機盒內之雙面膠檢出與乙○○之DNA-STR型別相符，而
    始悉上情。
二、案經新北市政府警察局土城分局報告偵辦。
　　　　證據並所犯法條
一、證據清單及待證事實
編號 證據名稱 待證事實 1 被告乙○○於警詢及偵查中之供述 證明被告於109年7月25日16時10分許，在上開汽車旅館601號房，將裝有甲基安非他命之白色INPODS藍芽耳機盒，委請LALAMOVE外送員佘璧任送至新北市○○區○○路00巷0號5樓與綽號「小白」之人之事實。 2 證人佘璧任於警詢之證述 證明其於109年7月25日16時10分，前往上開汽車旅館601號房，領取白色INPODS藍芽耳機盒，欲送至新北市○○區○○路00巷0號5樓與綽號「小白」之人，然因察覺有異便將該耳機盒送往警局之事實。 3 證人即君悅汽車旅館櫃檯人員費鈺璇於警詢之證述 證明本案警方查獲被告經過之事實。 4 扣案之甲基安非他命、臺北榮民總醫院毒品成分鑑定書 證明該耳機盒內之物經鑑定後，結果檢出含有第二級毒品甲基安非他命成分之事實。 5 君悅汽車旅館住宿旅客名單、通聯調閱查詢單 證明本案警方查獲被告經過之事實。 6 新北市政府警察局土城分局刑事現場勘察報告暨所附現場照片、勘察採證同意書、證物清單、刑事案件證物採驗紀錄表、指紋證物退件單、新北市政府警察局鑑驗書及內政部警政署刑事警察局鑑定書 證明警方採集該藍芽耳機包裝盒內之雙面膠，經送驗後檢出與被告之DNA-STR型別相符之事實。 
二、按甲基安非他命雖係第二級毒品，但亦屬於藥事法所稱之禁
    藥，而明知為禁藥而轉讓者，藥事法第83條定有處罰明文。
    故行為人明知為禁藥即甲基安非他命而轉讓予他人者，其轉
    讓行為同時該當於毒品危害防制條例第8條第2項之轉讓毒品罪
    及藥事法第83條之轉讓禁藥罪，屬於法條競合，依重法優於
    輕法、後法優於前法等法理，應擇一處斷。而現行藥事法第83
    條轉讓禁藥之處罰（7年以下有期徒刑，得併科5,000萬元以
    下罰金），較毒品危害防制條例第8條第2項轉讓第二級毒品之
    處罰（6月以上5年以下有期徒刑，得併科70萬元以下罰金）為
    重。又以毒品之範圍尚包括影響精神物質與其製品，而藥事之
    管理，亦非僅止於藥品之管理，毒品未必均係經公告列管之禁
    藥，禁藥亦非必均為毒品，毒品危害防制條例與藥事法二者
    ，並無必然之特別法與普通法關係。是轉讓第二級毒品，除
    轉讓達一定數量（依行政院98年11月20日院臺法字第0980073647
    號令修正訂定之「轉讓毒品加重其刑之數量標準」第2條第1項
    第2款規定，轉讓第二級毒品達淨重10公克以上），或成年人
    對18歲以下之未成年人為轉讓行為，分別依毒品危害防制條例
    第8條第6項、第9條規定加重其刑至二分之一外，均應依藥
    事法第83條之規定處罰，最高法院100年度台上字第647號判決
    可資參照。經查，本案被告轉讓之甲基安非他命未達10公克
    以上，有扣案之甲基安非他命及臺北榮民總醫院毒品成分鑑
    定書可佐，且本案並無證據證明受轉讓甲基安非他命之綽號
    「小白」之人為未成年人，自無毒品危害防制條例第8條第6
    項、第9條所規定加重其刑之情形，故應優先適用藥事法處
    罰。
三、是核被告所為，係犯藥事法83條第4項、第1項之轉讓禁藥未
    遂罪嫌。至被告於轉讓禁藥即甲基安非他命前持有第二級毒
    品甲基安非他命之低度行為（因甲基安非他命仍屬第二級毒
    品，不得非法持有，雖轉讓部分依藥事法論處，但其持有部
    分仍違反毒品危害防制條例第11條第2項之罪，故持有甲基
    安非他命部分仍應論處），為其轉讓禁藥即甲基安非他命之
    高度行為所吸收，不另論罪。被告前有如犯罪事實所載之犯
    罪科刑及執行情形，有刑案資料查註紀錄表在卷可參，其於有期
    徒刑執行完畢後，5年以內故意再犯本案有期徒刑以上之罪，
    為累犯，請依司法院大法官釋字第775號解釋意旨，審酌是否
    加重其刑。其已著手於犯罪行為之實施而不遂，請依刑法第
    25條第2項規定，減輕其刑。至扣案之甲基安非他命1包（驗
    餘淨重：4.0542公克），固係查獲之第二級毒品，惟被告既
    應論以藥事法第83條第4項及第1項之轉讓禁藥未遂罪嫌，即
    無從割裂適用毒品危害防制條例第18條第1項之前段規定，
    就扣案之甲基安非他命諭知沒收銷燬，惟該甲基安非他命既
    係第二級毒品亦屬禁藥，而屬違禁物，請依刑法第38條第1
    項第1款之規定宣告沒收
四、依刑事訴訟法第251條第1項提起公訴。
　　此　致
臺灣新北地方法院
中　　華　　民　　國　 111　　年　　1 　　月　　25　　日
    　　　　　　　　　　　　　檢　察　官　甲○○